【裁判字號】    90,上易,203
【裁判日期】    900411
【裁判案由】    毀損
【裁判全文】
臺灣高等法院高雄分院刑事判決                      九十年度上易字第二三號
    上  訴  人  臺灣屏東地方法院檢察署檢察官
    被      告  乙○○
右上訴人因被告毀損案件，不服臺灣屏東地方法院八十九年度易字第一０四二號中華
民國八十九年十一月十六日第一審判決（起訴案號：臺灣屏東地方法院檢察署八十九
年度偵字第一九四九號），提起上訴，本院判決如左：
      主  文
上訴駁回。
      理  由
一、公訴意旨略以：被告乙○○有重利前科，猶不知警惕，緣其父甲○○將所有門牌
    號碼為屏東縣鹽埔鄉○○村○○路十五、十七、十九號搭建之房屋租予他人營業
    ，收取租金維生，乙○○乃向其父要求租金交伊收取，伊再每月給予生活費，嗣
    乙○○未依約履行，甲○○遂不願將租金交其收取，乙○○惱羞成怒，竟於民國
    八十八年十二月下旬某日，至上開房屋趕走承租人，復持木棍大肆破壞房屋及水
    電等設備，足以生損壞於甲○○，因認乙○○涉有刑法第三百五十四條之毀損罪
    嫌。
二、按犯罪事實應依證據認定之，無證據不得推定其犯罪事實，刑事訴訟法第一百五
    十四條定有明文。再者，認定不利於被告之事實，須依積極證據，茍積極證據不
    足為被告不利事實之認定時，即應為有利於被告之認定，更不必有何有利之證據
    ；又，認定犯罪事實所憑之證據，雖不以直接證據為限，間接證據亦包括在內；
    然而無論為直接證據或間接證據，其為訴訟上之證明，須於通常一般人均不致有
    所懷疑，而得以確信其為真實之程度者，始得據為有罪之認定；另告訴人之告訴
    ，係以使被告受刑事訴追為目的，是其陳述是否與事實相符，仍應調查其他證據
    以資審認，此有最高法院三十年上字第八一六號、七十六年臺上字第四九八六號
    、五十一年台上字第一三００號刑事判例可資參照。
三、本件公訴人認被告涉有毀損告訴人所有上開建築物之犯行，無非以告訴人之指述
    及告訴人所提出之現場照片，並認被告與告訴人為父子關係，衡情告訴人自無憑
    白誣陷被告之可能等情為據。
四、訊據被告堅決否認有公訴人所指之毀損犯行，辯稱：伊未曾至上開告訴人所有之
    建築物處趕走承租人，亦未曾持木棍破壞該處之建物與水電設備，而伊與告訴人
    間雖為父子，但因告訴人曾於八十九年一月間，因伊提出之告訴而遭檢察官起訴
    ，因此伊與其父心有芥蒂；且上開房屋所在之土地，係在告訴人分家時準備要分
    給伊，伊不可能將上開房屋及水電設備毀損等語。經查：
    （一）告訴人曾因與被告之兄張聰鑑共同冒用被告之名義，擔任張聰鑑向第一商
          業銀行借款之保證人，於被告提出告訴後，經檢察官於八十九年一月二十
          八日提起公訴，並經原審法院於八十九年十二月八日對告訴人判處有期徒
          刑五月，緩刑二年，被告不服向本院提起上訴，現於本院另案調查中之事
          實，業據告訴人陳明暨被告供明在卷，並有臺灣屏東地方法院檢察署八十
          六年度偵字第四０號起訴書、原審法院八十九年度訴字第三五八號判決書
          各一紙附卷可憑（分別見偵查卷第十五頁及本院卷第二十五頁），被告復
          向原審法院提出對告訴人財產為強制執行之聲請，亦有原審法院八十九年
          一月十日屏院正民執洪字第八十八執全一四五九號函在卷可憑（見偵查卷
          第十八頁），告訴人既遭被告提出告訴，而經原審法院判處有期徒刑，雖
          予以緩刑，惟被告並不就此罷手，而向本院提起上訴，且被告就民事部分
          復向本院為強制執行之聲請，顯然告訴人與被告間，雖為父子，但被告有
          欲使告訴人取消緩刑之意甚明，雙方顯非毫無怨隙，自難以告訴人曾稱只
          要被告待其好一點，不再騷擾伊，伊重蓋新屋後租予他人，由伊收益，待
          伊身故後才交給被告，如果被告接受，伊就撤回告訴，即遽認告訴人並無
          憑白誣陷被告之可能，本案自難以僅以渠等係父子即認其間並無任何之誣
          陷可言。
    （二）上開建物自八十八年農曆八月十五日（即國曆八十八年九月二十四日）陳
          慶宗退租後即未曾出租之事實，業據告訴人陳明在卷（見原審卷第九十二
          頁），而上開建物於陳慶宗停止承租時，尚未有如偵查卷附照片所示之毀
          損狀況，且於陳慶宗承租期間，未曾見到被告前往騷擾或破壞店中物品之
          事實，亦據證人陳慶宗於原審法院審理中結證屬實（見原審卷第五十七頁
          反面、第五十八頁），顯然在八十八年九月二十四日之前，陳慶宗租用上
          開房屋之階段，被告確未曾毀損上開房屋及相關之水電，應足認定。
    （三）證人即曾前往現場查看之警員黃清正雖於原審審理時到庭結證稱：其至前
          述建物查看時，雖有水錶、天花板被損壞之情況，然並未如偵查卷附照片
          所示其況般嚴重（見原審卷第四十八頁反面），且證人黃清正復結證稱：
          我有去現場，但當我們抵達時現場已無人（見同上原審卷第四十八頁反面
          ），亦與證人陳慶宗所稱八十八年九月二十四日之後並無人在該處相符。
          雖該證人復結證稱：陳慶宗向其表示係遭被告破壞等語（見同上原審卷第
          四十八頁反面），但原審法院訊問證人陳慶宗，證人陳慶宗則結證稱：其
          並未看見其店中之物係遭何人破壞，係經告訴人告知係遭被告破壞，嗣其
          再轉告知黃清正警員等語（見原審卷第五十七頁反面、第五十八頁），顯
          然證人陳慶宗、黃清正均未現場目睹，渠等所陳係被告所為，均係得自於
          告訴人之告知及再輾轉告知而已，渠等證述被告確有毀損犯行之證詞，均
          僅係傳言證據而已，證據力甚為微薄，尚難因此為認定被告毀損之依據。
          是除告訴人外，並無何證人親眼目睹被告有何毀損犯行；又偵查卷內所附
          之照片三幀固足以證明上開房屋曾受破壞，惟尚無法因此證明即係被告所
          為。
    （四）公訴人僅依告訴人之指述及由告訴人所提出之照片三幀，為認定被告毀損
          所憑之證據，尚未達通常一般人均不致有所懷疑，而得以確信其為真實之
          程度，此外復查無其他積極證據足認被告有何毀損犯行，即屬不能證明被
          告有上開毀損之犯罪。
    （五）被告雖稱上開房屋所在之土地，本即分屬伊所有，惟該次分產並未完成，
          且無分書等情，業據證人陳文貴（即告訴人之姊夫，被告之姑父）、張聰
          誠（即告訴人之三子、被告之三弟）於本院調查時證述無訛，證人張聰誠
          復證述稱因該次分家未完成，分書亦不知去向（以上見本院九十年三月十
          五日筆錄），顯然尚無法認定上開房屋所在之土地係被告所有，惟此部分
          尚與本案並無直接關係，併予敘明。至於被告請求傳訊證人張聰鑑，惟其
          待證事項與陳文貴、張聰誠相同，本院爰不另予傳喚，併予敘明。
五、原審以不能證明被告毀損罪，依法諭知無罪，核無不合，上訴人臺灣屏東地方法
    院檢察署檢察官以告訴人仍念在父子之情，並無因另案訴訟而懷恨被告，且告訴
    人不可能自毀房屋誣指被告所為，即遽認被告有上開罪嫌，提起上訴，而其上訴
    意旨仍執陳詞指摘原判決不當，為無理由，應予駁回。
六、據上論結，應依刑事訴訟法第三百六十八條，判決如主文。
中    華    民    國      九十      年       四       月      十一      日
                              臺灣高等法院高雄分院刑事第五庭
                                  審判長法官  吳水木
                                        法官  趙文淵
                                        法官  陳朱貴
右正本證明與原本無異。
不得上訴。
                                      書記官  呂素珍
中    華    民    國      九十      年       四       月      十三      日
                                                                        Ｑ


司法院資訊處製作；財團法人民間司法改革基金會備份。
